【裁判字號】    98,交訴,5
【裁判日期】    980220
【裁判案由】    交通肇事逃逸等
【裁判全文】
臺灣基隆地方法院刑事判決               98年度交訴字第5號
公  訴  人  臺灣基隆地方法院檢察署檢察官
被      告  丙○○
上列被告因交通肇事逃逸等案件，經檢察官提起公訴（97年度偵
字第4073號），被告並為有罪陳述，本院合議庭乃裁定由受命法
官獨任以簡式審判程序進行審理，並判決如下：
    主  文
丙○○駕駛動力交通工具肇事，致人傷害而逃逸，處有期徒刑陸
月，如易科罰金，以新臺幣壹仟元折算壹日。緩刑年。
被訴業務過失傷害部分，公訴不受理。
    事  實
一、丙○○於民國97年7 月29日晚間9 時左右，駕駛068-EK號營
    業用小客車（即俗稱之「計程車」），搭載姓名年籍不詳乘
    客，沿基隆市○○街往光一路方向行駛；途經「無號誌且無
    支、幹道劃分之華三街、光一路交岔路口」，適有甲○○騎
    乘FUH-433 號重型機車，亦沿基隆市○○路往獅球路方向駛
    至該處（即由「丙○○駕駛車輛右方」往「丙○○駕駛車輛
    左方」行駛而正在通過上開路口）。乃丙○○本應注意車輛
    行經無號誌之交岔路口，應減速慢行，作隨時停車之準備，
    且應注意車輛行至「無號誌且無支、幹道劃分」之交岔路口
    ，左方車應暫停讓右方車先行，而依當時情形，亦無不能注
    意之情事，竟疏未注意，旋貿然疾駛而進入路口，致其車頭
    逕與甲○○騎乘機車之左後車身發生擦撞，使甲○○因而人
    車倒地，受有下背部挫傷、右小腿擦傷等傷害（業務過失傷
    害部分，業據撤回告訴，詳如後述）。詎丙○○見己肇事，
    雖明知自己駕駛車輛肇事致人受傷，應即採取救護或其他必
    要措施，並應向警察機關報告而不得駛離，猶因其斯時車內
    載有乘客，而萌生肇事後逃逸之犯意，繼而棄倒地傷患甲○
    ○於不顧，逕自加速依其原先行向駛離現場，於肇事後逃逸
    無蹤。幸有路人（姓名年籍不詳）目擊丙○○駕駛車輛號牌
    並即轉知倒地傷患甲○○，甲○○方得於事後報警以循線查
    獲。
二、案經甲○○訴由基隆市警察局第一分局移送臺灣基隆地方法
    院檢察署檢察官偵查起訴。
    理  由
壹、審判程序
    本案被告丙○○所犯者非為死刑、無期徒刑、最輕本刑為三
    年以上有期徒刑之罪或高等法院管轄第一審案件，其於準備
    程序進行中，先就業務過失傷害及肇事逃逸等被訴事實為有
    罪之陳述，經告知其簡式審判程序之旨，並聽取公訴人、被
    告之意見後，本院業已依刑事訴訟法第二百七十三條之一第
    一項規定，裁定由受命法官獨任以簡式審判程序進行本案審
    理（包括業務過失傷害及肇事逃逸之被訴事實）。
貳、有罪部分
一、證據能力
    「被告以外之人於審判外之言詞或書面陳述，除法律有規定
    者外，不得作為證據」之規定，於法院以簡式審判程式處刑
    者，不適用之。刑事訴訟法第一百五十九條第二項前段定有
    明文。乃不受傳聞證據法則拘束之例外性規定。準此，本案
    相關證人於審判外之言詞或書面陳述，倘查無不得作為本案
    審判依據之其他情事，復業經本院踐行證據調查之合法程式
    ，就令係屬傳聞（審判外之陳述），核其自猶可據為本案審
    判之證據。
二、事實認定：
    首開事實業經被告丙○○於本院審理時坦承在卷，並經證人
    即告訴人甲○○、證人即獲報後率先抵達現場之員警丁○○
    證述歷歷，且有道路交通事故現場圖、道路交通事故調查報
    告表(一)(二)、衛生署基隆醫院診斷證明書各1 份、現場照片10
    張及告訴人機車倒地照片3 張在卷足考；綜上，堪認被告自
    白與事實相符，而為可採。按刑法第一百八十五條之四之肇
    事致人死傷逃逸罪，係以處罰肇事後逃逸之駕駛人為目的，
    俾促使駕駛人於肇事後能對被害人即時救護，以減少死傷，
    是該罪之成立祇以行為人有駕駛動力交通工具肇事，致人死
    傷而逃逸之事實為已足，至行為人之肇事有否過失，則非所
    問，亦不以被害人為無自救能力人為必要（最高法院92年臺
    上字第4552號、93年度臺上字第8 號、第5599號判決意旨參
    照）；即就本案情節而論，被告既知自己駕駛車輛肇事致人
    受傷，則其理當按諸相關法令規定，採取救護或其他必要措
    施，並向警察機關報告而不得駛離，乃竟因其斯時車內載有
    乘客，旋棄倒地傷患甲○○於不顧，逕自加速依其原先行向
    駛離現場，則其肇事後逃逸之犯行，當亦尤無可疑。
三、論罪科刑
  (一)核被告所為，係犯刑法第一百八十五條之四駕駛動力交通工
    具肇事致人傷害而逃逸罪。
  (二)本院審酌被告駕駛車輛肇事而棄倒地傷患於不顧，絲毫未見
    矜恤、悔過之情，態度惡劣已極，認處刑本不宜寬縱；惟慮
    及被告嗣後已知悔悟，更於本案審理時，戮力徵得告訴人之
    宥恕，而與告訴人當庭調解成立（本院審判筆錄第2 頁）之
    犯後態度，佐以被告囿於車內載有乘客方短於思慮而逕自駛
    離之犯罪動機等一切情狀，從輕量處如主文所示之刑，併諭
    知易科罰金之折算標準。
  (三)被告前雖曾因故意犯罪受有期徒刑以上刑之宣告，然於前案
    執行完畢後，五年以內未曾再因故意犯罪而受有期徒刑以上
    刑之宣告，此有臺灣高等法院被告前案紀錄表在卷可參。兼
    以被告本次純因一時失慮，致罹刑典，犯後並已深表悔悟，
    經此科刑教訓，信當知所警惕，而無再犯之虞，因認所受刑
    之宣告，以暫不執行為適當，爰依刑法第七十四條第一項第
    二款規定，併予宣告緩刑三年，以勵來茲，用啟自新。
、不受理部分：
一、公訴意旨另以：被告丙○○於97年7 月29日晚間9 時左右，
    駕駛068-EK號營業用小客車（即俗稱之「計程車」），搭載
    姓名年籍不詳乘客，沿基隆市○○街往光一路方向行駛；途
    經「無號誌且無支、幹道劃分之華三街、光一路交岔路口」
    ，適有告訴人甲○○騎乘FUH-433 號重型機車，亦沿基隆市
    ○○路往獅球路方向駛至該處（即由「丙○○駕駛車輛右方
    」往「丙○○駕駛車輛左方」行駛而正在通過上開路口）。
    乃被告丙○○本應注意車輛行經無號誌之交岔路口，應減速
    慢行，作隨時停車之準備，而依當時情形，亦無不能注意之
    情事，竟疏未注意，致其駕駛車輛逕與告訴人騎乘機車發生
    擦撞，使告訴人受有下背部挫傷、右小腿擦傷等傷害，因認
    被告涉犯刑法第二百八十四條第二項前段之業務過失傷害罪
    云云。
二、按告訴乃論之罪，告訴人於第一審辯論終結前得撤回告訴；
    又告訴經撤回者，應諭知不受理之判決，刑事訴訟法第二百
    三十八條第一項、第三百零三條第三款分別定有明文。
三、查本件告訴人甲○○告訴被告丙○○過失傷害案件，檢察官
    認係觸犯刑法第二百八十四條第二項之業務過失傷害罪嫌，
    依同法第二百八十七條前段規定，須告訴乃論。茲因本案由
    合議庭裁定改行簡式審判程序以後，被告終能戮力徵得告訴
    人之宥恕，而與告訴人當庭調解成立，並經告訴人當庭撤回
    告訴（本院審判筆錄第2 頁），按諸前開說明，爰就被告被
    訴之業務過失傷害罪名，逕為不受理判決之諭知。
據上論斷，應依刑事訴訟法第二百七十三條之一第一項、第二百
九十九條第一項前段、第三百零三條第三款，刑法第一百八十五
條之四、第四十一條第一項前段、第七十四條第一項第二款，判
決如主文。
本案經檢察官乙○○到庭執行職務。
中    華    民    國    98    年    2     月    20    日
                  交通法庭法   官   王慧惠
以上正本證明與原本無異。
如不服本判決應於收受送達後10日內向本院提出上訴書狀，並應
敘述具體理由；其未敘述上訴理由者，應於上訴期間屆滿後20日
內向本院補提理由書 (均須按他造當事人之人數附繕本)「切勿
逕送上級法院」。
中    華    民    國    98    年    2     月    20    日
                          書記官    王一芳
附錄論罪法條：
刑法第185 條之4
駕駛動力交通工具肇事，致人死傷而逃逸者，處6 月以上5 年以
下有期徒刑。


司法院資訊處製作；財團法人民間司法改革基金會備份。
